【裁判字號】    97,抗,1335
【裁判日期】    971127
【裁判案由】    聲請撤銷緩刑
【裁判全文】
臺灣高等法院臺中分院刑事裁定          97年度抗字第1335號
抗  告  人  臺灣臺中地方法院檢察署檢察官
受  刑  人  甲○○
                      之1
上列抗告人因聲請撤銷緩刑案件，不服臺灣臺中地方法院中華民
國九十七年十月十四日裁定（九十七年度撤緩字第一六九號）提
起抗告，本院裁定如下：
    主  文
抗告駁回。
    理  由
一、抗告意旨略以：本件受刑人甲○○前受緩刑宣告之罪，係在
    嫌疑人劉少明（另案偵辦）涉嫌販賣第二級毒品安非他命之
    案件偵查中為偽證行為，企圖掩飾劉少明之犯行（台灣台東
    地方法院九十五年度東簡字第五三０號）。該案法官認為受
    刑人前曾受有期徒刑以上刑之宣告因緩刑期滿，其緩刑之宣
    告未經撤銷，其刑之宣告失其效力，此次因一時失慮，偶罹
    刑典，事後已坦承犯行，深具悔意，經此刑之宣告後，應知
    警惕而無再犯之虞，認暫不執行其刑為當，予以宣告緩刑三
    年，有台灣台東地方法院九十五年度東簡字第五三０號判決
    書足稽。是以本件受刑人前即曾受緩刑之宣告，僅因其先前
    緩刑期滿未經撤銷，法官始審酌受刑人犯後態度，認其應知
    所警惕不致再犯，乃再給予第二次緩刑之寬典。詎料，受刑
    人卻於緩刑期內，又犯施用第二級毒品安非他命罪，足見其
    不僅未因此緩刑宣告之威嚇性，惕勵己身遠離毒品，反再度
    接觸販毒者，終致再犯施用毒品行為。益見受刑人未因其第
    一次受緩刑宣告而期滿之前案，獲策進自新之效果。卻又於
    第二次受緩刑宣告期間再犯罪，準此前案緩刑之宣告，未能
    收其預期之警惕效果，而有透過刑罰之執行以達使受刑人遠
    離毒品、悔改向善、回歸社會之目的堪已認定。從而原裁定
    所為之判斷，未考量刑罰之目的及其效果，而有濫用裁量權
    之違誤，至為灼然，為此提起抗告等語。
二、聲請意旨略以：受刑人甲○○前因犯偽證案件，經臺灣台東
    地方法院於九十五年十二月十一日以九十五年度東簡字第五
    三○號判處有期徒刑十月，緩刑三年，於九十六年一月二日
    確定在案。惟受刑人於緩刑期內即九十七年四月七日復犯施
    用第二級毒品罪，經本院於九十七年七月二十九日以九十七
    年度簡字第七○八號判處有期徒刑三月，於九十七年八月二
    十五日確定在案，已合於刑法第七十五條之一第一項第二款
    所定撤銷緩刑宣告之原因，爰依法聲請將上述緩刑之宣告，
    予以撤銷等語。
三、按依刑法第七十五條及第七十五條之一立法意旨說明，修正
    前刑法第七十五條第一項固已設有兩款應撤銷緩刑之原因，
    至得撤銷緩刑之原因，則僅於保安處分章內第九十三條第三
    項與撤銷假釋合併加以規定，體例上不相連貫，實用上亦欠
    彈性，是將緩刑之撤銷分為「應撤銷」及「得撤銷」兩種原
    因，故將刑法第七十五條修正為「受緩刑之宣告，而有下列
    情形之一者，撤銷其宣告：一、緩刑期內因故意犯他罪，而
    在緩刑期內受不得易科罰金之有期徒刑以上刑之宣告確定者
    。二、緩刑前因故意犯他罪，而在緩刑期內受不得易科罰金
    之有期徒刑以上刑之宣告確定者」、「前項撤銷之聲請，於
    判決確定後六月以內為之」；並新增刑法第七十五條之一規
    定：「受緩刑之宣告而有下列情形之一，足認原宣告之緩刑
    難收其預期效果，而有執行刑罰之必要者，得撤銷其宣告：
    一、緩刑前因故意犯他罪，而在緩刑期內受得易科罰金之有
    期徒刑、拘役或罰金之宣告確定者。二、緩刑期內因故意犯
    他罪，而在緩刑期內受得易科罰金之有期徒刑、拘役或罰金
    之宣告確定者。三、緩刑期內因過失更犯罪，而在緩刑期內
    受有期徒刑之宣告確定者。四、違反第七十四條第二項第一
    款至第八款所定負擔情節重大者。」、「前條第二項之規定
    ，於前項第一款至第三款情形亦適用之」。綜上所述，就緩
    刑期內故意犯他罪時之情形，如在緩刑期內受不得易科罰金
    之有期徒刑以上刑之宣告確定者，依修正後刑法第七十五條
    第一項第一款規定，即應撤銷緩刑之宣告，法院無裁量空間
    。惟如在緩刑期內受得易科罰金之有期徒刑、拘役或罰金之
    宣告確定者，依修正後刑法第七十五條之一第一項第二款規
    定，以原宣告之緩刑難收其預期效果，而有執行刑罰之必要
    時，得撤銷緩刑之宣告，即此時法院得斟酌被告之再犯情節
    ，裁量是否撤銷緩刑之宣告。
四、復按刑法第七十五條之一第一項第二款之規定，得撤銷受刑
    人所受緩刑宣告之要件，必須以緩刑期內因故意犯他罪，而
    在緩刑期內受得易科罰金之有期徒刑、拘役或罰金之宣告確
    定者，且足認原宣告之緩刑難收其預期效果，而有執行刑罰
    之必要者為限，始足當之。查本件受刑人於緩刑期內，另犯
    後案施用第二級毒品罪之犯罪事實，與受刑人所犯前案偽證
    罪之犯罪事實，案件類型迥異，犯罪型態、原因、侵害法益
    及社會危害程度亦全然不同；再者，就兩案之宣告刑以觀，
    前案判決所處之刑，係有期徒刑十月，乃無法易科罰金之刑
    ，而後案判決所處之刑，為有期徒刑三月，屬得易科罰金之
    刑，兩案就所宣告之刑相較，前案勢必入監服刑，後案則尚
    可以易科罰金方式代替入監服刑之處遇，其人身自由尚可不
    被剝奪；且受刑人所犯後案之施用第二級毒品案件，僅戕害
    自身健康，未損及他人，危害尚屬有限；如以受刑人所犯情
    節較輕微、且得易科罰金之後案，即可將前宣告不得易科罰
    金之前案撤銷其緩刑宣告，兩者在比例原則之衡量上，有失
    妥適，故本院認受刑人故意犯施用第二級毒品罪，固有其可
    咎之處，但綜合審酌上情，因兩案間，不論就案件類型、犯
    罪型態、原因、侵害法益及社會危害程度、法定刑高低、宣
    告刑輕重等諸多因素，均有顯著差異，實難僅因其後之施用
    第二級毒品罪，即遽行推認上開前案所宣告之緩刑，有何難
    以收預期效果而有執行刑罰必要之情形。又抗告人對於受刑
    人有如何符合「足認原宣告緩刑難收期預期效果，而有執行
    刑罰之必要」等實質要件，並未提出受刑人判決書以外之其
    他證據予以證明，苟得僅依該判決書即可為上開推論，則刑
    法第七十五條及第七十五條之一即無區分之必要，只要受刑
    人於緩刑前或緩刑內更犯罪，一律得撤銷緩刑，則前開立法
    本旨將意義盡失，亦與緩刑之目的乃避免短期自由刑之弊，
    並給予受刑人自新機會未盡相符。是綜上所述，本件尚無足
    認受刑人有必須執行刑罰，否則難收其預期效果之情狀，原
    審認受刑人於緩刑期間再犯施用第二級毒品案件而諭知之有
    期徒刑三月，已足以制裁受刑人該次施用第二級毒品犯行之
    惡性並對生警惕之效，故認本件聲請為無理由，而駁回其聲
    請，經核並無不合，因此檢察官之抗告為無理由，應予駁回
    。
據上論結，應依刑事訴訟法第四百十二條，裁定如主文。
中    華    民    國    97    年    11    月    27    日
            刑事第八庭  審判長法  官  羅  得  村
                              法  官  張  靜  琪
                              法  官  吳  進  發
以上正本證明與原本無異。
不得再抗告。
                              書記官  柯  孟  伶
中    華    民    國    97    年    11    月    27    日


司法院資訊處製作；財團法人民間司法改革基金會備份。
